臺灣橋頭地方法院民事判決
110年度訴字第997號
原      告  張家甄
                    居高雄市○○區○○○路0000巷0弄0號00樓之0
訴訟代理人  柯彩燕律師
            林畊甫律師
被      告  謝瑩瑾
訴訟代理人  熊健仲律師
上列當事人間請求損害賠償事件，本院於民國111年7月27日言詞
辯論終結，判決如下：
    主  文
一、被告應給付原告新臺幣10萬元，及自民國110年10月7日起至
    清償日止，按年息5%計算之利息。
二、原告其餘之訴駁回。
三、訴訟費用由被告負擔六分之一，餘由原告負擔。
四、本判決第一項得假執行；但被告如以新臺幣10萬元為原告預
    供擔保，得免為假執行。
五、原告其餘假執行之聲請駁回。
    事實及理由
一、原告主張：原告與訴外人楊漢聲於民國97年9月17日結婚，
    於110年8月24日離婚。被告明知楊漢聲為有配偶之人，仍與
    楊漢聲發展不當男女關係，自110年初便時常與楊漢聲、原
    告子女一起吃飯，並在被告租屋處與楊漢聲發生性行為，甚
    至前往楊漢聲阿姨之住處幽會、過夜，所為顯已逾越正常男
    女交往分際，侵害原告之配偶權情節重大。為此，爰依民法
    第184條第1項、第195條規定，請求被告賠償原告精神慰撫
    金新臺幣（下同）60萬元等語，並聲明：㈠被告應給付原告6
    0萬元，及自起訴狀繕本送達翌日起至清償日止，按年息5%
    計算之利息。㈡願供擔保，請准宣告假執行。
二、被告則以：被告僅與楊漢聲及其子女共同聚餐1次，且楊漢
    聲有事先告知原告，原告並非事後得知。又被告雖有於110
    年7月底，前往楊漢聲阿姨住處，與其阿姨、姨丈等人進行
    社交活動，並居住在該處客房內，但並未與楊漢聲有任何接
    觸。被告並無侵害原告配偶權達情節重大之情，且現今社會
    已不存在配偶權之概念。縱認原告配偶權受侵害，原告請求
    之精神慰撫金數額亦屬過高。此外，原告所提出之被告與訴
    外人即被告主管張耀元間對話紀錄、海軍左營後勤支援指揮
    部案件調查報告等證據，均係非法取得，不具證據能力等語
    ，資為抗辯，並聲明：㈠原告之訴及假執行之聲請均駁回。㈡
    願供擔保，請准宣告免為假執行。
三、兩造不爭執之事項：
　㈠原告與楊漢聲於97年9月17日結婚，於110年8月24日離婚。被
    告知悉楊漢聲原為有配偶之人。
  ㈡被告曾與楊漢聲、原告子女一起吃飯。
  ㈢被告有於110年7月間前往楊漢聲阿姨住處過夜。
  ㈣原告為大學畢業，現為家管；被告現為臨時工、月薪約2 萬
    元。　
四、本件之爭點：
    被告有無侵害原告配偶權情節重大？如有，原告得請求被告
    賠付之精神慰撫金數額為若干？
五、本院之判斷：
  ㈠按因故意或過失，不法侵害他人之權利者，負損害賠償責任
    。故意以背於善良風俗之方法，加損害於他人者亦同；不法
    侵害他人之身體、健康、名譽、自由、信用、隱私、貞操，
    或不法侵害其他人格法益而情節重大者，被害人雖非財產上
    之損害，亦得請求賠償相當之金額；前二項規定，於不法侵
    害他人基於父、母、子、女或配偶關係之身分法益而情節重
    大者，準用之，民法第184 條第1 項、第195 條第1 項前段
    、第3 項分別定有明文。次按婚姻乃男女雙方以終身共同生
    活為目的而締結之身分契約，夫妻之一方對於婚姻關係之完
    整享有人格利益，故於婚姻關係中，當事人間互負有貞操、
    互守誠信及維持圓滿之權利與義務，此種利益即民法第195 
    條第3 項所稱之「基於配偶關係之身分法益」。是侵害配偶
    關係所生身分法益之行為，並不以通姦行為為限，倘夫妻任
    一方與他人間存有逾越朋友交遊等一般社交行為之不正常往
    來，甚而肌膚之親，其行為已逾社會一般通念所能容忍之範
    圍，已達破壞婚姻共同生活之圓滿安全及幸福之程度，即足
    當之。經查：
　⒈原告主張被告與楊漢聲曾在被告租屋處發生性行為乙節，業
    據提出兩造與楊漢聲協商之錄音錄影譯文為證。觀諸前開錄
    音錄影譯文，原告詢問：「妳跟他發生性關係了嗎？我是他
    太太，我有證據的，請妳回答」、「妹妹證實妳跟他做過了
    嗎？有沒有做過？講話」，被告點頭，原告追問：「做幾次
    ？」，被告回覆：「不知道。我沒有去數，我對於這種事情
    不會去數。」（見本院卷第56頁），可見被告已承認曾與楊
    漢聲發生性關係。參以被告前書立悔過書，提及：「楊太太
    ，對不起，我沒有遵守好在職場上男女分際，並且很明確地
    去設出接觸底線…對不起，我因為一時玩樂的心態做了這些
    傷害妳的事情，也對不起我們因為是同事關係，始終沒有正
    面的告知他這樣是不對的行為，我們應該要結束這樣違反道
    德法律的事，以至於持續那麼久…」等語，並由訴外人即被
    告主管張耀元代傳送予原告（見審訴卷第35至37頁），益徵
    被告明知其與楊漢聲間之往來，已足使身為楊漢聲配偶之原
    告感到羞恥、不快，逾越男女分際，為一般社會通念所不能
    容忍。被告確有與楊漢聲發生性關係，侵害原告配偶權情節
    重大乙節，堪以認定。被告雖援引臺灣臺北地方法院109年
    度原訴字第41號、109年度訴字第2122號判決，抗辯現已無
    配偶權存在等語，惟此僅係個案法官之見解，本不拘束本院
    。被告前開所辯，均屬無據。
　⒉被告雖辯稱前開錄音錄影係違反被告意願所拍攝，惟民事訴
    訟法並未如刑事訴訟法對證據能力設有規定，自應權衡民事
    訴訟之目的及從發現真實與促進訴訟之必要性、違法取得證
    據所侵害法益之輕重、及防止誘發違法收集證據之利益（即
    預防理論）等加以衡量，非可一概否認其證據能力。審諸涉
    及夫妻各自生活上之隱私權，在夫妻應互負忠誠義務下，應
    有所退讓。前開錄音錄影於本件訴訟具有相當之重要性與必
    要性，被告復未提出證據證明該證物係原告以強暴或脅迫方
    法所取得，原告為前開錄音錄影並未逾越必要之程度，當得
    為民事法院採為證據及認定事實之依據，被告前揭所辯，要
    無足取。被告另辯稱原告與楊漢聲間有毆打事件存在，婚姻
    生活不美滿，可認被告侵害原告配偶權之情節並非重大等語
    。惟依被告所指對話紀錄截圖觀之（見審訴卷第55至56頁）
    ，乃係被告與他人討論如何處理與楊漢聲間不當交往一事之
    部分內容，顯係發生在原告得知被告與楊漢聲間有侵害配偶
    權行為後所為對話，尚無從憑此認定原告與楊漢聲之婚姻關
    係於此前即有不睦，被告前開所辯，顯非可採。
　⒊至原告主張被告自110年初便時常與楊漢聲、原告子女一起吃
    飯，並在楊漢聲阿姨住處幽會、過夜，侵害原告之配偶權等
    節。惟原告迄至本件言詞辯論終結時，均無法提出證據證明
    被告至楊漢聲阿姨住處過夜時，僅被告、楊漢聲二人單獨住
    在該處；被告與楊漢聲及原告子女吃飯時，亦有第三人即原
    告子女在場，原告所舉證據不足證明被告與楊漢聲間有何肢
    體接觸或逾越男女分際之親密舉動，難認此部分已侵害原告
    配偶權情節重大，原告就此部分請求被告賠償精神慰撫金，
    並非有據。
  ㈡按法院於酌定慰撫金數額時，應斟酌加害人與被害人雙方之
    身分、資力與加害程度，及其他各種情形核定之。爰審酌原
    告為大學畢業，現為家管，名下有房地1筆；被告現為臨時
    工、月薪約2 萬元，名下無其他不動產，暨原告與楊漢聲自
    97年9月17日結婚，迄至110年8月24日離婚，被告明知楊漢
    聲為有配偶之人，仍與其為性行為等侵害原告配偶身分法益
    之情節，對原告造成精神痛苦程度等情，認原告請求之慰撫
    金數額過高，應以10萬元為適當。　
六、綜上所述，原告依民法第184條第1項、第195條規定，請求
    被告給付10萬元，及自起訴狀繕本送達翌日即110年10月7日
    起（見審訴卷第119頁）至清償日止，按年息5%計算之利息
    ，為有理由，應予准許，逾此部分之請求，則無理由，應予
    駁回。
七、本件原告勝訴部分，本判決所命給付金額未逾50萬元，爰依
    職權宣告假執行。又被告陳明願供擔保免為假執行，爰酌定
    相當之擔保金額准許之。至原告敗訴部分，其假執行之聲請
    因訴之駁回而失所附麗，應予駁回。
八、被告曾與楊漢聲發生性關係，已據認定如前，原告聲請傳喚
    證人張耀元、何建欣、蔣盛德，欲證明被告與楊漢聲間有發
    生性行為之不當交往情事，即無必要。本件事證已臻明確，
    兩造其餘主張陳述及所提之證據，經審酌後於本件判決結果
    無影響，爰不逐一論述，附此敘明。
九、據上論結，原告之訴為一部有理由，一部無理由，判決如主
    文。
中　　華　　民　　國　　111 　年　　8 　　月　　10　　日
              　　民事第二庭  審判長法  官  謝文嵐
                                    法  官  許慧如
                                    法  官　許家菱
以上正本係照原本作成。
如不服本判決，應於送達後20日內，向本院提出上訴狀並表明上
訴理由，如於本判決宣示後送達前提起上訴者，應於判決送達後
20日內補提上訴理由書（須附繕本）。
中　　華　　民　　國　　111 　年　　8 　　月　　11　　日
      　　　　　　　　     　　　　  書記官  劉國偉